【裁判字號】    97,交聲,806
【裁判日期】    970829
【裁判案由】    違反道路交通管理處罰條例聲明異議
【裁判全文】
臺灣士林地方法院交通事件裁定         97年度交聲字第806號
原處分機關  交通部公路總局臺北區監理所蘆洲監理站
異  議  人
即受處分人  甲○○
上列異議人即受處分人因違反道路交通管理處罰條例案件，對於
交通部公路總局臺北區監理所蘆洲監理站於民國97年7 月8 日所
為之裁決（北監蘆字第裁46—C00000000 號）聲明異議，本院裁
定如下：
    主  文
原處分撤銷。
甲○○不罰。
    理  由
一、原處分意旨略以：異議人即受處分人甲○○騎駛車牌號碼CQ
    L-972 號重型機車於民國97年5 月20日下午6 時15分許，在
    臺北縣淡水鎮○○路與中山路口，經臺北縣政府警察局淡水
    分局警員當場舉發「駕駛行經有燈光號誌管制之交岔路口闖
    紅燈」之違規事實，爰依道路交通管理處罰條例第53條第1
    項、第63條第1 項第3 款之規定裁處異議人新臺幣（下同）
    1,800 元之罰鍰，並記違規點數3 點。
二、異議意旨略以：異議人即受處分人於97年5 月20日下午6點
    15分許，騎駛車牌號碼CQL-972 號重型機車行經臺北縣淡水
    鎮○○路與中山路口，於中山路上交通號誌由綠燈轉換成黃
    燈時，先減速停於中山路上之機車待轉區，見該區號誌由紅
    燈轉換成綠燈始行通過，然員警目視攔查之地點，即中正路
    華南銀行左方有施工障礙物遮蔽，以致員警目視判斷有視角
    差異，僅能注意該前方中山路之交通紅綠燈號誌，而無法注
    視到中山路上機車待轉區之號誌，因此有誤判之可能，異議
    人不服原處分機關所為之處分，爰依法聲明異議等語。
三、經查：
  (一)按法院受理有關交通事件，準用刑事訴訟法之規定，道路交
    通管理處罰條例第89條前段定有明文，是最高法院76年臺上
    字第4986號判例所揭「認定犯罪事實所憑之證據，雖不以直
    接證據為限，間接證據亦包括在內；然而無論直接或間接證
    據，其為訴訟上之證明，須於通常一般之人均不致有所懷疑
    ，而得確信其為真實之程度者，始得據為有罪之認定，倘其
    證明尚未達到此一程度，而有合理之懷疑存在以致事實審法
    院無從取得有罪之確信時，即應由法院為諭知被告無罪之判
    決」之意旨，於法院審理行為人違反道路交通管理處罰條例
    案件時，自當有其適用。易言之，法院於審理行為人違反道
    路交通管理處罰條例案件，當踐行完畢調查證據之程序後，
    為事實之認定時，如就原處分機關所認定之行為人違規之事
    實仍有合理之訴訟上懷疑，而無法百分之百確信行為人確有
    該當於道路交通管理處罰條例各該處罰條文之構成要件事實
    時，即應依訴訟上之待證事實「倘有懷疑，則從被告之利益
    作解釋」之證據法則，作對受處分人有利之認定。
  (二)原處分機關為上開裁罰，無非係以舉發員警之目擊為其主要
    論據。證人即舉發員警乙○○亦到庭結證稱：臺北縣淡水鎮
    ○○路、中正路口（詳附圖所示）之號誌情形，是機車待轉
    區號○○○○路行人號誌相互對應，行人號誌是綠燈，中山
    路就是紅燈、機車待轉區也是綠燈。因此，機車待轉區綠燈
    可以左轉時，後面中山路停止線後方的機車有時會跟著機車
    待轉區的機車一起左轉中正路，受處分人的情形應該就是這
    樣，亦即騎車行經臺北縣淡水鎮○○路與中山路口時，仍在
    中山路停止線後，雖見中山路號誌已轉為紅燈，行人陸續通
    過，卻直接違規轉往中正路方向行駛等語，並又以「異議人
    穿越行人」、「以中山路行人號誌，推論異議人之行向號誌
    」兩項，為其判斷之主要依據。然按「人證」之證據方法，
    先天上即存有證人誤判、記憶不明等可能性，是證人即值勤
    員警乙○○與受處分人並無怨隙，且員警基於執行公權力之
    立場，以及到庭具結之法律效力，一般不致特意為虛偽之陳
    述，致己罹受偽證罪訴追之風險，惟亦不能排除誤判之可能
    性。異議人既執前詞置辯，自應就證人有無誤判可能乙節，
    予以究明。而查，員警誤判之原因，或係站立之位置視線不
    佳，或係多數違規車輛致無從確認違規車輛，或係注意力欠
    佳等因。就證人當時值勤之位置而言，係在臺北縣淡水鎮○
    ○路華南銀行處，該處距離受處分人違規地點距離甚遠，且
    員警站立之視角左方（華南銀行）又有施工障礙物（詳異議
    狀附件三照片編號六），故僅依員警目測結果，即判斷異議
    人於上開路口之行車號誌（即紅綠燈）轉換為紅燈後仍繼續
    駛過停止線，是否有誤認之可能，已非無疑。再者，員警值
    勤之位置雖然可以看到中山路行人號誌及中正路號誌，但已
    不能親見機車待轉區號誌，雖然中山路行人號誌與機車待轉
    區號誌之間有相同之對應關係，與中山路行向號誌則有相反
    之對應關係，但證人乙○○亦證稱：客觀上，用路人確有可
    能在中山路綠燈變紅燈之際，搶到機車待轉區，待機車待轉
    區綠燈後，再轉中正路等語（本院97年8 月8 日訊問筆錄第
    6 頁），則依證人在該路口值勤經驗，亦不能排除異議人所
    辯行進方向之可能性。證人雖又以異議人騎駛機車當時有穿
    過中山路之行人，據為認定異議人違規之主要依據，然本件
    舉發時點係當日下午6 時許，適逢交通尖峰時間，人潮車量
    必定較為擁擠，可以想見部分機車無法確實停入機車待轉區
    內，自舉發員警位置，未必可以清楚區辨受處分人行進前之
    位置究竟係在待轉區○○○路停止線後方，或在人車雜沓中
    ，精確判斷受處分人騎駛機車之行向；況機車待轉區內的機
    車與行人均逢綠燈可以通行，行人為求快速通過，未必均沿
    中山路斑馬線跨越中山路，反而常與機車待轉區內機車交錯
    而行，此亦有卷附異議狀附件三編號三照片可以佐證，是亦
    不能遽以異議人騎駛機車有穿越行人之事實，即逕而論斷受
    處分人違規事實。
四、末查，違反道路交通管理條例聲明異議案件中，舉發員警之
    證詞往往為唯一認定事實之依據，難有其他客觀證據以佐員
    警所證或所見與事實相符，受處分人又難以為相對之舉證，
    亦乏有效質疑舉發員警證詞之能力，本院因認舉發員警之證
    詞倘有些許疑義可指，即不得遽採為不利異議人即受處分人
    認定之依據。依現存證據，尚不足以排除異議人駕駛機車，
    於該路段號誌轉換為紅燈時，其車輛未經機車待轉區，而直
    接闖紅燈並穿越行人之合理懷疑，此外，復無其他積極證據
    足以證明異議人確有未遵守燈光號誌而闖紅燈之交通違規事
    實，揆諸前揭之「罪疑為輕」說明，自應為異議人有利之認
    定。
五、綜據上述，本件證人即舉發員警之證詞既非毫無疑義，則受
    處分人是否確有原處分意旨所指之違規事實，即尚有合理之
    懷疑，揆諸前揭說明意旨，自應作有利於受處分人之認定，
    因認原處分機關逕予裁罰，尚有未洽，本件異議為有理由，
    原處分應予撤銷，另諭知受處分人不罰，以資適法。
據上論斷，應依道路交通案件處理辦法第20條前段，裁定如主文
。
中    華    民    國    97    年    8     月    29    日
                  交通法庭法  官    許辰舟
以上正本證明與原本無異。
如不服本裁定應於裁定送達後5 日內向本院提出抗告狀。
                          書記官    李典育
中    華    民    國    97    年    8     月    29    日


司法院資訊處製作；財團法人民間司法改革基金會備份。
